【裁判字號】    88,上訴,3519
【裁判日期】    890315
【裁判案由】    偽造有價證券
【裁判全文】
臺灣高等法院刑事判決                  八十八年度上訴字第三五一九號
    上  訴  人  臺灣板橋地方法院檢察署檢察官
    被      告  乙○○
    指定辯護人  本院甲○辯護人
右上訴人因被告偽造有價證券案件，不服台灣板橋地方法院，八十七年度訴字第七四
五號，中華民國八十八年七月九日（起訴案號：台灣板橋地方法院檢察署八十七年度
偵字第八０六號及第六一五五號）及移送併案審理（八十七年度偵字第二二二九一號
），本院判決如左：
    主  文
上訴駁回。
    事  實
一、公訴意旨略以︰被告乙○○明知付款人為第一商業銀行泰山分行、支票號碼ＭＡ
    0000000號、發票人為金連貿易股份有限公司袁美麗之支票，係他人失竊
    ，來路不明之空白支票，竟與己○○（已審結）共同基於偽造有價證券行使之犯
    意，以新台幣（下同）三千元之價格，於八十六年九月間將上開支票售與己○○
    ，供己○○偽造填寫支票面額行使，己○○於購得上開支票後偽造填寫支票面額
    為五萬元後，於同年九月間交付不知情之陳益坤以償還債務，復經陳益坤交由蕭
    李束提示不獲付款始知上情。因認被告涉犯刑法第二百零一條第一項之偽造有價
    證券罪嫌云云。
二、按犯罪事實應依證據認定之，無證據不得推定其犯罪事實，又不能證明被告犯罪
    者，應諭知無罪之判決，刑事訴訟法第一百五十四條、第三百零一條第一項前段
    定有明文。所謂認定犯罪事實之證據，係指足以認定被告確有犯罪行為之積極證
    據而言，該項證據自須適合於被告犯罪事實認定，始得採為斷罪資料（最高法院
    二十九年度上字第三一０五號判例意旨參照）；故被告否認犯罪事實所持之辯解
    ，縱屬不能成立，仍非有積極證據足以證明其犯罪行為，不能遽為有罪之認定，
    亦不能以推測或擬制之方法，以為裁判基礎（最高法院三十年上字第一八三一號
    及四十年台上字第八六號判例意旨參照）。
三、公訴人認被告涉犯前揭偽造有價證券罪嫌，係以：(一)己○○於偵查中供承上開支
    票係被告販售供其填寫面額使用，(二)證人陳益坤於偵查中之供述，(三)上開支票係
    賴雅俐所有，於八十六年六月間失竊之物，業據證人賴雅俐於警述中供述在卷，
並有上開支票正、反面、遺失票據申請書、票據止付通知書及退票理由單在卷（
    八十七年度偵字第八０六號卷第十頁至第十四頁）足參，為其論斷之依據。訊據
    被告乙○○堅詞否認有偽造有價證券之犯行，於本院及原審均辯稱：伊曾因友人
    戊○○之介紹而認識丁○○，嗣伊友人丙○○告訴伊戊○○亦介紹丁○○與其認
    識，且丁○○多次向其調借支票使用，並詢問丁○○為人如何，伊回答不甚了解
    ，不予置評，其後，丁○○多次以電話拜託伊代向丙○○說項，伊乃以電話告知
    丙○○上情，嗣丁○○即與丙○○在電話中交談，伊即未過問，嗣丙○○告知其
    已借兩張支票與丁○○，但未告知支票之面額及來源，本件案發後，伊曾詢問戊○○為何將伊捲入此案中，戊○○表示向丙○○借得之支票，丁○○已交與「阿
    發（即庚○○）」，「阿發」再轉交己○○等語。經查：
  （一）同案己○○於八十六年十二月六日警訊時供稱：上開支票是乙○○欠伊錢而
        拿來給伊扺帳的，乙○○是在八十六年九月九日在泰山鄉交給伊的云云（八
        十七年度偵字第八０六號第六頁反面），嗣於八十七年二月六日檢察官訊問
        時供稱：上開支票係乙○○在五股交給伊的，因他欠伊六、七萬元，所以伊
        跟他討債，他才交該支票給伊，伊不知道乙○○如何得到這張支票云云（同
        上卷第四十九頁反面至五十頁），又於八十七年三月十三日檢察官訊問時改
        稱：上開支票係伊花三千元向乙○○買來的，伊不知道乙○○如何得到該支
        票云云（同上卷第八十八頁），嗣於八十七年九月十一日原審審理時供稱：
        伊係透過朋友庚○○向乙○○購買上開支票，伊沒有直接和乙○○談購買上
        開支票之事，上開支票係庚○○交給伊的，也是庚○○告訴伊支票空白部分
        自行填載云云（原審卷第一百零六頁正、反面），其後於八十八年六月二十
        五日原審審理時復改稱：上開支票係庚○○交給伊的，與乙○○無關，庚○○沒有告訴伊該支票如何得來云云（原審卷第二百八十六頁）。同案己○○
        對於上開支票之來源，供述反反覆覆，尚難憑採，其於原審審理時既陳稱其
        係向庚○○直接取得上開支票，庚○○未告知該支票係自被告處得來，則己○○於偵查中之指述實不足為不利於被告之認定。又庚○○經原審傳拘無著
        ，無從證明其係自被告處取得上開支票後再轉讓己○○。
  （二）證人賴雅俐於警訊時陳稱：上開支票係於八十六年六月間，在台北縣五股鄉
        ○○路○段二號泰山印花股份有限公司內失竊之空白支票等語（八十七年度
        偵字第八０六號第三頁），證人陳益坤於偵查中指稱：上開支票係己○○持
        向伊調借現金等語（同上卷第三十九頁反面）。惟渠二人均不知何人竊取上
        開支票，亦不知何人將支票交付己○○，是渠二人之證言不能證明被告有販
        賣上開支票供己○○偽填面額之行為。同理，卷附上開支票正、反面、遺失
        票據申請書、票據止付通知書及退票理由單，僅能證明上開支票係賴雅俐失
        竊之物及嗣由陳益坤轉交蕭李束提示遭退票之事實，亦不能執為不利被告之
        認定。
  （三）證人丙○○於原審審理時到庭具結證稱：伊不認識庚○○、戊○○、丁○○
        ，乙○○也沒有向伊提過支票的事云云（原審卷第二百零五頁反面至二百零
        六頁），證人戊○○於原審審理時到庭具結證稱：丁○○請伊幫忙購買芭藥
        票，伊問乙○○有沒有門路，後來伊與乙○○看報紙打電話，因對方開價太
        高，所以沒有買成，嗣伊將電話號碼給丁○○的太太黃素梅，後來丁○○有
        無向丙○○購買芭藥票，伊就不清楚了云云（原審卷第二百三十二頁），證
        人丁○○於原審審理時到庭具結證稱：伊與乙○○間沒有金錢及支票的往來
        云云（原審卷第二百八十六頁），渠三人之供述與被告上開所辯固相互歧異
        ，惟俱未指證被告曾持有上開支票及將該支票轉讓庚○○或己○○之事實，
        亦不足為不利於被告之認定。
四、綜上所述，同案己○○於偵查中指稱上開支票係伊向乙○○購得云云，既不實在
    ，而證人陳益坤、賴雅俐於偵查中之證詞及卷附上開支票正反面、遺失票據申請
    書、票據止付通知書及退票理由單等件，僅能證明上開支票係賴雅俐失竊之物及
    嗣由己○○交付陳益坤再由蕭李束提示之事實，不能證明被告有取得及轉讓上開
    支票之行為，此外復查無其他積極證據足資證明被告有偽造上開支票之犯行，依
    上開說明，本件不能證明被告犯罪，原審諭知其無罪之判決，其認事用法，均無
    不合，檢察官上訴意旨以被告乙○○既供述本件支票係從丁○○處得來，然為何
    渠等間會有支票往來，而證人丁○○卻又否認與被告乙○○有金錢及支票往來，
    究竟實情如何，原審未予究明等語，並指摘原判決不當，惟質之被告僅承認受丁○○之託代向丙○○說項，至於丁○○與丙○○在電話中交談什麼，伊未過問已
    如上述，並未承認有經手本件支票，而己○○於本院則證陳本件支票是庚○○所
    交付，伊問庚○○票何來，庚○○說是乙○○給的，原來說乙○○給的，是把中
    間過程跳過去，實際是庚○○所交付等語（本院八十九年一月十四日訊問筆錄）
    ，亦未供陳本件支票是被告所交付，本院復傳拘庚○○無著，是本件支票是否確
    由被告乙○○交付庚○○，或庚○○意圖卸責而誣攀，均未可知，自難因此遽予
    推定本件支票即為被告所偽造並交付行使，檢察官上訴為無理由，應予駁回。
五、移送併辦意旨略以：被告另持有付款人為華僑商業銀行士林分行、支票號碼ＡＡ
    0000000號之支票一張，自行偽填面額為十萬元、發票日為八十六年十月
    二十日，並盜蓋發票人金連貿易股份有限公司袁美麗之印章後，持交不知情之丁○○，丁○○再轉交其妻黃素梅提示，因認被告亦涉犯偽造有價證券罪嫌云云。
    本件公訴意旨所指被告涉嫌偽造上開票號ＭＡ0000000號支票部分，既應
    諭知無罪之判決，移送併辦部分即與之無裁判上一罪關係，應退由檢察官另行處
    理。
據上論斷，應依刑事訴訟法第三百六十八條，判決如主文。
本案經檢察官鄭富銘到庭執行職務。
中     華     民     國    八十九   年       三       月      十五      日
                             臺灣高等法院刑事第二十五庭
                                 審判長法  官  許  國  宏
                                       法  官  袁  從  楨
                                       法  官  洪  光  燦
右正本證明與原本無異。
如不服本判決應於收受送達後十日內向本院提出上訴書狀，其未敘述上訴之理由者並
得於提起上訴後十日內向本院補提理由書（均須按他造當事人之人數附繕本）。
                                       書記官  張  永  富
中     華     民     國    八十九   年       三       月      二十      日


司法院資訊處製作；財團法人民間司法改革基金會備份。
